【裁判字號】    95,裁,1500
【裁判日期】    950713
【裁判案由】    營利事業所得稅
【裁判全文】
最  高  行  政  法  院  裁  定
                                     95年度裁字第01500號
聲  請  人  共德營造工業股份有限公司
代  表  人  甲○○
上列聲請人因與相對人財政部臺灣省北區國稅局間營利事業所得
稅事件，對於中華民國94年12月8日本院94年度裁字第02736號裁
定，聲請再審。本院裁定如下：
    主  文
再審之聲請駁回。
再審訴訟費用由聲請人負擔。
    理  由
一、按聲請再審，依行政訴訟法第283條準用同法第277條第1項
    第4款規定，必須表明再審理由及關於再審理由並遵守不變
    期間之證據。所謂表明再審理由，必須指明確定裁定有如何
    合於行政訴訟法第273條所定再審事由之具體情事，始為相
    當。倘僅泛言有何條款之再審事由，而無具體情事；或僅指
    摘原訴願決定、原處分，有何違誤情形，而未一語指及其所
    聲請再審之裁定有如何合於再審之事由者，均難謂已適法表
    明再審理由，其再審之聲請，即屬不合法。
二、聲請人82、83年度營利事業所得稅結算申報，經相對人初查
    通知提示帳證供核，惟均未獲提示，相對人乃依所得稅法第
    83條規定按同業利潤標準分別核定82年度課稅所得額為新台
    幣（下同）1,344,704元，應補稅額為324,527元；83年度課
    稅所得額為6,450,825元，應補稅額為1,597,685元，並均經
    聲請人於87年間繳納稅款確定在案。嗣聲請人於91年1月30
    日、8月29日及10月24日以82年、83年度營利事業所得稅未
    經查核即逕行核定，亦未收到各該年度之核定通知書與稅額
    繳款書，致無從申請復查及訴願等語為由，申請重新查核，
    經相對人函復否准，聲請人不服，提起訴願，遭決定駁回，
    聲請人仍不服，提起行政訴訟，案經台北高等行政法院以92
    年度訴字第3875號裁定駁回聲請人之訴後，提起抗告，經本
    院以94年度裁字第2736號裁定（下稱原確定裁定）駁回而告
    確定。
三、本件聲請人對原確定裁定聲請再審，聲請意旨略以：(一)相對
    人對於聲請人82、83年營利事業所得稅未經審慎查核，即被
    原處分機關逕行核定課稅，又聲請人自始未收到各該年度之
    核定通知書與稅額繳款通知書，以致無從申請復查及訴願，
    其後聲請人係於91年1月30日、8月29日及10月24日多次主張
    ，迨至相對人於93年11月16日北區國稅審一字第0931058076
    號函復，顯未逾稅捐稽徵法第28條所定得自繳納之日起5年
    內提出具體證明之期限甚明，則鈞院前審未能詳查，其所為
    之裁定，自有適用法規顯有錯誤。(二)聲請人自始未收到各該
    82、83年度之核定通知書與稅額繳款通知書，以致無從申請
    復查及訴願，又聲請人於94年向相對人申請閱卷，始發現相
    對人之經辦人偽刻聲請人之公司章及負責人「甲○○」，「
    與正本相符」等字樣之印章，擅自加蓋於聲請人空白之「承
    諾書」、「陳情書」及其行政公文等處，以資塘塞，且其此
    種違法行為除應構成刑法上之偽造文書等罪嫌外，其所製作
    公文書應不足採信甚明。嗣經聲請人於93年1月30日、8月29
    日及10月24日多次據理力爭，希其提示有關送達文件等，詎
    相對人之答覆均分別以該案件已經結案無法重新審查一語帶
    過，或以其已依法送達一語塘塞，且原處分機關於覆函中之
    附件迨至93年11月16日函覆亦無前開82、83年度營利事業所
    得稅核定通知書及稅款繳款書、與送達證書回證等資料，由
    此足證原處分機關之行政程序，及行使裁量權，已逾越法定
    裁量範圍，並具有重大明顯之瑕疵，行政處分應屬無效。而
    就鈞院前審裁定而言，查相對人以前開91年11月14日北區國
    稅一字第0911053425號函復縱然屬實，其不過僅有形式上證
    據力而已，至於其實質上之證據力如何，相對人除應盡舉證
    責任外，其他有關事證，仍需進一步查證，以昭折服。依行
    政訴訟法第273條第1款、第14款及同法第274條，其自有違
    誤甚明。(三)查聲請人並未接獲原處分機關82、83年度之核定
    通知書與稅額繳款書等，則原處分機關自有適用法令錯誤之
    違法，因此本件非出於聲請人之故意或過失。故聲請人申請
    重新查核，或請求向原處分機關溢繳之82、83年度營利事業
    所得稅退還聲請人等，其自有稅捐稽徵法第28條所規定因適
    用法令錯誤或計算錯誤溢繳之情形，已與行政程序法第128
    條第1款、第3款及94年2月5日公佈實施之行政罰法第7條規
    定。鈞院前審適用法令顯有錯誤之違法。(四)依照財政部95.5
    .23台財稅字第09504535500號，稽徵機關查核營業人取得涉
    嫌虛設行號開立之統一發票申報扣抵案件之原則。其主旨:
    「(一)稽徵機關查核營業人取得涉嫌虛設行號涉案期間開立之
    統一發票申報扣抵銷項案件，仍應就交易雙方之進銷貨情形
    實查核，不得逕按本部83年7月9日台財稅第831601371號函
    辦理，如無法查明營業人確無向其進貨，且該涉嫌虛設行號
    已依規定按期申報進貨項資料，並按其應納稅額繳納者，應
    免予補稅處罰。(二)本令發布日前之未確定案件，稽徵機關應
    儘速再予查核，依上開規定辦理。」據此，相對人對於聲請
    人變更罰鍰為471,600元乙節，自嫌無據，應予撤銷以維權
    益等語，顯係於聲請再審程序追加請求依稅捐稽徵法第28條
    予以退稅，並空言爭執原課稅處分是否已逾申請復查期限之
    事實，及主張原課稅處分有何違誤情形，又就另案變更罰鍰
    處分為爭執，然對於本案原確定裁定係以聲請人未於82、83
    年度營利事業所得稅繳納期間屆滿翌日起算30日內申請復查
    ，核已確定，提起行政訴訟不備起訴要件，台北高等行政法
    院92年度訴字第3875號裁定經核並無違誤，而予駁回之論斷
    ，有如何合於法定再審事由之具體情事，並未一語指及，顯
    未合法表明再審理由。揆諸首揭說明，其再審之聲請於法不
    合，應予駁回。
四、依行政訴訟法第283條、第278條第1項、第104條、民事訴訟
    法第95條、第78條，裁定如主文。
中    華    民    國    95    年    7     月    13    日
                  第三庭審判長法  官  趙  永  康
                              法  官  黃  璽  君
                              法  官  侯  東  昇
                              法  官  黃  淑  玲
                              法  官  林  文  舟
以  上  正  本  證  明  與  原  本  無  異
中    華    民    國    95    年    7     月    13    日
                              書記官  彭  秀  玲


司法院資訊處製作；財團法人民間司法改革基金會備份。
